臺灣臺南地方法院臺南簡易庭民事判決
111年度南簡字第825號
原      告  黃○慧  

被      告  陳○宏  
訴訟代理人  蔡文斌律師
            林冠廷律師
            李明峯律師
上列被告因家暴傷害案件，原告提起刑事附帶民事訴訟請求侵權
行為損害賠償，經本院刑事庭裁定（111年度簡附民字第81號）
移送前來，本院於民國111年7月21日言詞辯論終結，判決如下：
    主  文
被告應給付原告新臺幣壹拾肆萬參仟壹佰元，及自民國一一一年
六月七日起至清償日止，按週年利率百分之五計算之利息。
原告其餘之訴駁回。
訴訟費用由被告負擔百分之一，餘由原告負擔。
本判決原告勝訴部分得假執行。但被告以新臺幣壹拾肆萬參仟壹
佰元為原告預供擔保，得免為假執行。
    事實及理由
一、原告起訴主張：兩造為夫妻關係。被告於民國110年8月9日2
    時40分許，在兩造共同位於臺南市○○區○○○街0巷0號居所，
    因細故而生口角爭執，被告基於傷害之犯意，先由正面掐住
    原告之脖頸，再將原告壓制於地板，原告掙扎爬起時，又遭
    被告從後方拉扯，再次將原告壓在地上，期間被告邊施暴行
    邊砸毀房内物品，更有用腳踹原告且將原告過肩摔之暴行舉
    動，致使原告受有後頸紅腫、兩肩部、左大腿與左足瘀傷之
    傷害。嗣被告於110年12月29日凌晨2時許，因自身情緒控管
    問題，於上開居所，再度對原告施以暴行，以蠻力壓制原告
    之肩膀和脖頸處，在原告掙扎過程中又掐住原告，並多次叫
    原告去死，在原告試圖起身時又拉扯原告之手臂，致原告受
    有右手挫傷之傷害。案經臺灣臺南地方檢察署以111年度偵
    字第8718號對被告聲請簡易判決處刑，由本院刑事庭受理。
    被告未能理性處理婚姻關係而生爭端，更屢以精神、言語暴
    力對待原告，致原告患有憂鬱情緒的適應障礙症，須長期至
    身心科及精神科就醫。又被告於110年12月29日施暴時，原
    告已經懷孕，被告竟不念及原告之身體狀況，仍對原告施以
    肢體暴力，致使原告產生早期懷孕出血之症狀。被告已對原
    告造成精神上以及身體上之傷害。原告之醫療費用支出新臺
    幣（下同）3,100元(110年8月9日傷害之醫療費為940元，11
    0年12月29日傷害之醫療費為2,160元)。兩造因細故發生爭
    執，被告不思以和平、理性方式溝通、解決，又未體諒原告
    甫懷孕，其身體、心理皆須家人之陪伴與照顧，且原告平日
    除照顧腹內胎兒之外，更兼為幼子之主要照顧人等情，反係
    率爾出手辱罵、傷害原告，致原告受有上開傷害，使原告遭
    受重大之身心打擊，被告顯然欠缺尊重他人法益之觀念，原
    告每每想及案發之事，不由淚如雨下，其精神上所受之痛苦
    深鉅，爰請求精神慰撫金9,870,000元(110年8月9日傷害之
    慰撫金為3,000,000元，110年12月29日傷害之慰撫金為6,87
    0,000元)，以求稍慰原告之精神痛苦。爰依侵權行為法律關
    係提起本訴，並聲明：㈠被告應給付原告9,873,100元，及自
    起訴狀繕本送達翌日起至清償日止，按年息百分之5計算之
    利息。㈡原告願供擔保，請准宣告假執行。㈢訴訟費用由被告
    負擔。
二、被告之答辯：先前原告常無理取鬧，曾吵鬧整晚，並將被告
    咬傷。本案兩次傷害，都起因原告凌晨一再攻擊被告。被告
    一再忍耐，不得不防衛。被告未檢傷提告，原告驗傷提告。
    原告是護理人員，罹患「憂鬱情緒的適應障礙症」（原證1)
    ，原因不是祇因兩造的婚姻不和諧。被告並不知110年12月2
    9日當時，原告已懷孕。被告對原證2診斷證明書沒意見。被
    告對原告所提原證3至6，收據共4份，醫療費用3,100元不爭
    執。兩造互控多案。原告多被告4歲。被告是長子，服務警
    界。被告本期白首偕老，如今事與願違，遺憾之至。原告比
    被告富有，被告祇有一輛101年購買的機車；被告是長子，
    需扶養年邁父母，也定額匯款供小孩生活之用。本件縱有精
    神賠償，應不超過30,000元。兩造婚前共同購買臺南市○○區
    ○○○街0巷0號房屋，登記在原告名下，目前原告與兒子居住
    在該處。並聲明：㈠原告之訴及假執行之聲請均駁回。㈡訴訟
    費用由原告負擔。㈢如受不利判決，准供擔保免予假執行。
三、得心證之理由：
(一)按因故意或過失不法侵害他人之權利者，負損害賠償責任。
    不法侵害他人之身體或健康者，對於被害人因此喪失或減少
    勞動能力或增加生活上之需要時，應負損害賠償責任。不法
    侵害他人之身體、健康、名譽、自由、信用、隱私、貞操，
    或不法侵害其他人格法益而情節重大者，被害人雖非財產上
    之損害，亦得請求賠償相當之金額，民法第184條第1項前段
    、第193條第1項、第195條第1項分別定有明文。
(二)查：
　⒈兩造為夫妻。被告於110年8月9日2時40分許，在臺南市○○區○
    ○○街0巷0號居所，因細故與原告發生口角，基於傷害之犯意
    ，徒手毆打原告，致原告受有後頸紅腫、兩肩部、左大腿與
    右足瘀傷之傷害。又兩造於110年12月29日2時許，在上址3
    樓主臥室內，因細故爭吵，被告基於傷害之犯意，徒手毆打
    原告，致原告受有右手挫傷及頸背拉傷之傷害。經臺灣臺南
    地方檢察署檢察官以111年度偵字第8718號聲請簡易判決處
    刑，本院刑事庭於111年6月2日以111年度簡字第1511號判處
    被告犯兩次傷害罪，各處拘役20日（得易科罰金），應執行
    拘役30日(得易科罰金)確定等情，經本院依調取前揭刑事卷
    宗全卷核閱無誤，自堪信原告此部分之主張為真實。
　⒉被告於上開時、地分別傷害原告之身體，使原告受有後頸紅
    腫、兩肩部、左大腿與右足瘀傷、右手挫傷及頸背拉傷等傷
    害，被告就原告之上開傷害應負故意侵權責任。又被告之故
    意行為與原告所受上開身體受傷結果間有相當因果關係，被
    告自應負侵權行為損害賠償責任甚明。
　⒊按對於現時不法之侵害，為防衛自己或他人之權利所為之行
    為，不負損害賠償之責。民法第149條定有明文。被告雖稱
    兩次傷害都是原告一再攻擊被告，被告一再忍耐，不得不防
    衛云云(南簡字卷第34頁)，惟被告並未提出證據證明其有符
    合正當防衛之情事，自不能以其單方面陳述而為其有利之認
    定。至被告提出之手部傷勢照片(南簡字卷第43頁)，其於刑
    事偵查時自陳係於110年7月19日遭原告咬傷等語(本院調閱
    之刑事偵查他字卷第32頁背面、第49頁)，與本件侵權行為
    事實並非同一，不影響上揭侵權行為之認定。
(三)爰就原告請求之項目及金額分別審酌如下：
  ⒈醫療費用部分：原告主張其因本件傷害支出醫療費用3,100元
    (110年8月9日傷害之醫療費為940元，110年12月29日傷害之
    醫療費為2,160元)，業據其提出台南市立醫院收據為證，並
    為被告所不爭執(南簡字卷第34頁)，核屬必要之支出，應予
    准許。
  ⒉精神慰撫金部分：按被害人受有非財產上損害，請求加害人
    賠償相當金額之慰撫金時，法院對於慰撫金之量定，應斟酌
    實際加害情形、所造成之影響、被害人痛苦程度、兩造之身
    分、地位、經濟情形及其他各種狀況，以核定相當之數額。
    復按慰撫金之多寡，應斟酌雙方之身分、地位、職業、教育
    程度、財產及經濟狀況、加害之程度、被害人所受之痛苦及
    其他各種情形核定：
　　⑴原告因被告之兩次傷害行為分別受有前揭傷害，精神上自
      受有一定程度之痛苦，原告依據民法第195條之規定請求
      被告賠償其非財產上之損害，即屬有據。本院審酌兩造之
      身分、地位、經濟狀況、被告之加害程度、原告所受傷勢
      及生理上所受之痛苦等一切情狀(並參南簡字卷第77頁)，
      認原告請求精神慰撫金，其中110年8月9日傷害部分，慰
      撫金以80,000元為適當，110年12月29日傷害之慰撫金以6
      0,000元為適當，共計140,000元。
　　⑵至原告固主張被告屢以精神、言語暴力對待原告，致原告
      患有憂鬱情緒的適應障礙症，且110年12月29日施暴時，
      原告已懷孕，被告之肢體暴力使原告產生早期懷孕出血症
      狀等情，並提出衛生福利部嘉南療養院診斷證明書、新樓
      醫院診斷證明書為證(簡附民字卷第9、11頁)。惟憂鬱情
      緒的適應障礙症、早期懷孕出血症狀之原因均有多端，與
      被告之本件侵權行為之是否有關連性，無從確知。且原告
      提出之前開診斷證明書分別為111年5月27日、111年2月11
      日開立，與本件侵權行為時間已有相當間隔，更無從證立
      與本件侵權行為之關聯性。是原告此部分主張，欠缺關連
      性及因果關係，本院無從審酌。
  ⒊綜上，原告所得請求被告賠償之金額，計為醫療費用3,100元
    、慰撫金140,000元，合計143,100元。
(四)按給付有確定期限者，債務人自期限屆滿時起，負遲延責任
    。給付無確定期限者，債務人於債權人得請求給付時，經其
    催告而未為給付，自受催告時起，負遲延責任。其經債權人
    起訴而送達訴狀，或依督促程序送達支付命令，或為其他相
    類之行為者，與催告有同一之效力；民法第229條第1、2項
    分別定有明文。又遲延之債務，以支付金錢為標的者，債權
    人得請求依法定利率計算之遲延利息。但約定利率較高者，
    仍從其約定利率；而應付利息之債務，其利率未經約定，亦
    無法律可據者，週年利率為百分之5；亦為同法第233條第1
    項及第203條所明定。查原告請求被告給付前開金額，未定
    有給付之期限，則原告請求被告自起訴狀繕本送達翌日即11
    1年6月7日（簡附民字卷第27頁）起至清償日止，按週年利
    率百分之5計算之遲延利息，自為法之所許。
(五)綜上所述，原告本於侵權行為之法律關係，請求被告給付14
    3,100元及自111年6月7日起至清償日止，按週年利率百分之
    5計算之利息，洵無不合，應予准許。逾此範圍之請求則無
    理由，應予駁回。
四、兩造其餘攻擊防禦方法及所提證據，經本院斟酌後，認為與
    本件判決結果不生影響，爰不逐一論述。
五、按各當事人一部勝訴、一部敗訴者，其訴訟費用，由法院酌
    量情形，命兩造以比例分擔或命一造負擔，或命兩造各自負
    擔其支出之訴訟費用，民事訴訟法第79條定有明文。原告之
    訴為一部有理由，一部無理由，本案審酌兩造之勝敗情形，
    判決訴訟費用之負擔如主文第3項所示。
六、本判決原告勝訴部分，係適用民事訴訟法第427條第1項簡易
    訴訟程序所為被告敗訴之判決，依同法第389條第1項第3款
    規定，應依職權宣告假執行。原告聲明願供擔保請准宣告假
    執行，僅在促請本院注意，本院毋庸為准駁之諭知。另併依
    被告聲明，酌定相當之擔保金額准許被告預供擔保，得免為
    假執行。
七、據上論結，原告之訴一部有理由，一部無理由，依民事訴訟
    法第436條第2項、第79條、第389條第1項第3款、第392條第
    2項，判決如主文。
中    華    民    國    111    年    8    月    23    日
                  臺灣臺南地方法院臺南簡易庭
                              法  官  盧亨龍
以上正本係照原本作成。 
如不服本判決，應於送達後20日內，向本院提出上訴狀並表明上
訴理由（須附繕本）。如委任律師提起上訴者，應一併繳納上訴
審裁判費。
中　　華　　民　　國　　111 　年　　8 　　月　　29　　日
                              書記官  謝婷婷